臺灣臺北地方法院民事簡易判決
111年度店簡字第244號
原      告  日盛全台通小客車租賃股份有限公司

法定代理人  許玉樹  
訴訟代理人  李國仕  
            李鎮邦  
被      告  晶展光電有限公司

兼
法定代理人  謝榮展  
上列當事人間請求給付租金等事件，本院於民國111年5月20日言
詞辯論終結，判決如下：
    主      文
被告應連帶給付原告新臺幣壹萬壹仟貳佰元，及自民國一一○年
十二月二十四日起至清償日止，按週年利率百分之五計算之利息
。
原告其餘之訴駁回。
訴訟費用新臺幣伍仟陸佰貳拾元由被告連帶負擔新臺幣壹佰貳拾
元，餘由原告負擔。
本判決原告勝訴部分得假執行。但被告如以新臺幣壹萬壹仟貳佰
元為原告預供擔保，得免為假執行。
    事實及理由
一、被告經合法通知，均未於言詞辯論期日到場，核無民事訴訟
    法第386條各款所列情形，爰依原告之聲請，由其一造辯論
    而為判決。
二、原告主張：被告晶展光電有限公司（下稱晶展公司）於民國
    108年7月18日邀同其法定代理人即被告謝榮展為連帶保證人
    向伊承租車牌000-0000號租賃小客車（下稱A車），約定租
    期自108年7月22日起至111年7月21日止，以2個月為一期，
    共分18期，每期租金新臺幣（下同）63,000元，應按期於每
    期期初付款，伊並收取履約保證金170,000元（下稱系爭租
    約）。詎被告晶展公司於108年10月起多次發生退票情形，
    信用狀況已有不良變化，伊僅得於108年10月23日委請他人
    將A車拖吊取回，並於同年月24日終止系爭租約，此屬可歸
    責被告晶展公司之事由，其依系爭租約應賠償伊按未到期租
    金總和35%加計定額132,300元計算之折舊補償金485,100元
    、委外取車費用30,000元，合計515,100元，被告謝榮展為
    系爭租約之連帶保證人，自應連帶負清償責任，爰依系爭租
    約及連帶保證之法律關係提起本件訴訟，並聲明：被告應連
    帶給付原告515,100元，及支付命令狀送達翌日起至清償日
    止，按週年利率5%計算之利息。
三、被告均未於言詞辯論期日到場，惟渠等曾對支付命令聲明異
    議，稱兩造間債務尚有糾葛等語。
四、本院之判斷：
  ㈠、經查，原告主張被告晶展公司於108年7月18日邀同其法定
      代理人即被告謝榮展為連帶保證人向原告承租A車，兩造
      簽訂系爭租約，約定租期自108年7月22日起至111年7月21
      日止，以2個月為一期，共分18期，每期租金63,000元，
      應按期於每期期初付款，原告並收取履約保證金170,000
      元。詎被告晶展公司於108年10月起多次發生退票情形，
      信用狀況已有不良變化，原告於108年10月23日支出30, 0
      00元委請他人將A車拖吊取回，並於同年月24日終止系爭
      租約等節，業據原告於支付命令聲請狀陳述甚詳，並提出
      與所述相符之車輛租賃契約書、存證信函、委外取車費用
      發票為證（本院110年度司促卷第21222號【下稱司促卷】
      第14至28頁、本院卷第75頁）。而被告經合法通知，均未
      於言詞辯論期日到場爭執，僅曾對支付命令提出異議，但
      無任何具體之答辯供本院審酌，其所辯尚無可採，本院審
      酌前揭書證，堪信原告之主張為真實。
　㈡、按系爭租約租賃條款第5條第2項約定：「承租人（即被告
      晶展公司）如有……信用狀況發生不良變化等情事時，承租
      人及出租人雙方合意：於上述情事發生時，即生提前終止
      租約之效力，且承租人無條件同意出租人得不經通知或催
      告，逕行收回或請求返還租賃物。承租人並應無條件付清
      已到期未付租金、折舊補償金及其他應付款項。如出租人
      受有其他損害，承租人亦應賠償」；租賃條款第1條第14
      項後段約定：「承租人於簽約時繳納履約保證金……但如有
      積欠租金、延遲利息、違約金、損害賠償及依本約承租人
      應給付出租人之任何款項等未支付時，出租人得主張以保
      證金抵扣，承租人不得異議，倘有任何不足款時，承租人
      及連帶保證人應負責補足」；租賃內容第9條約定：「租
      賃期間……因可歸責於承租人之事由致出租人終止租約時，
      必須補償出租人車輛折舊補償金，其費用自起租日起到期
      月數在1-12個月內者，按未到期租金總和之35%＋定額132,
      300元計算」（司促卷第16、20、24頁）。查：
　　１、原告因被告晶展公司於系爭租約簽訂後之108年10月起多
        次發生退票情形，信用狀況已有不良變化，而於108年1
        0月23日委請他人將A車拖吊取回，並於同年月24日終止
        系爭租約，已如前述，此屬可歸責於被告晶展公司之事
        由，原告固得請求被告晶展公司支付折舊補償金。
　　２、惟按約定之違約金額過高者，法院得減至相當之數額，
        民法第252條定有明文。約定之違約金苟有過高情事，
        法院即得依此規定核減至相當之數額，並無應待至債權
        人請求給付後始得核減之限制，此項核減，法院得以職
        權為之，亦得由債務人訴請法院核減。又按當事人約定
        之違約金是否過高，須依一般客觀事實，社會經濟狀況
        ，當事人所受損害情形及債務人如能依約履行時，債權
        人可享受之一切利益為衡量標準；債務已為一部履行者
        ，亦得比照債權人所受之利益減少其數額，倘違約金係
        損害賠償總額預定性質者，尤應衡酌債權人實際上所受
        之積極損害及消極損害，以決定其約定之違約金是否過
        高（最高法院79年度台上字第1612號、96年度台上字第
        107號判決要旨參照）。查，前述折舊補償金之約定，
        實質上係兩造約定於系爭租約因可歸責被告之事由提前
        終止時之違約處理，其目的應係賠償原告因未能收取被
        告依約履行時可獲取之營業利潤，應屬損害賠償預定性
        之違約金。參酌本院職務上知悉原告所屬之汽車租賃業
        109年及110年度同業利潤標準淨利率為14%、原告自述A
        車為2011年份之租賃小客車，其出租予被告晶展公司至
        原告取回未滿4個月等節，認為原告請求按到期租金總
        和35%加計132,300元之違約金，猶嫌過高，應核減為按
        未到期租金15%計算，始為妥適。是此部分經本院酌減
        後，原告得請求之金額為151,200元【計算式：63,000×
        16（未到期期數）×15%＝151,200】。
　　３、再查，原告前為取回A車支付委外取車費用30,000元，亦認定如前，加計本院核減後之違約金（折舊補償金）151,200元，共計181,200元，扣除被告晶展公司交付、依約得抵扣依約應支付原告款項之履約保證金170,000元，尚餘11,200元。是原告請求被告給付於前開金額之範圍內，應可准許，逾此範圍之請求，則屬無據。
五、從而，原告依系爭租約之法律關係，請求被告應連帶給付原
    告11,200元，及自支付命令送達翌日即110年12月24日（司
    促卷第44、48頁送達證書）起至清償日止，按週年利率5%計
    算之利息，為有理由，應予准許。逾此範圍之請求，為無理
    由，應予駁回。
六、本件原告勝訴部分係適用簡易程序為被告敗訴之判決，爰依
    民事訴訟法第389條第1項第3款規定，依職權宣告假執行；
    本院並就該部分依同法第392條第2項依職權為被告如預供擔
    保，得免為假執行之宣告。
七、訴訟費用負擔之依據：民事訴訟法第79條、第85條第2項。
    並依職權確定本件訴訟費用額為5,620元（即裁判費）如主
    文第2項所示。
中　　華　　民　　國　　111 　年　　6 　　月　　14　　日
                  新店簡易庭法  官　林志煌
上正本證明與原本無異。
對於本件判決如有不服，應於收受送達後20日內向本院提出上訴
書狀，上訴於本院合議庭，並按他造當事人之人數附具繕本。
如委任律師提起上訴者，應一併繳納上訴審裁判費。
中　　華　　民　　國　　111 　年　　6 　　月　　14　　日
                            書記官  周怡伶